臺灣板橋地方法院刑事判決　　　　　　　100年度訴字第993號
公　訴　人　臺灣板橋地方法院檢察署檢察官
被　　　告　陳慶傑
　　　　　　洪銘宏
上列被告等因偽造文書案件，經檢察官提起公訴（99年度偵字第
32422 號），嗣因被告等於本院準備程序中就被訴事實均為有罪
之陳述，本院告知被告等簡式審判程序之旨，並聽取當事人之意
見後，由本院合議庭裁定改由受命法官獨任依簡式審判程序進行
，判決如下：
    主  文
陳慶傑共同偽造公文書，足以生損害於公眾及他人，累犯，處有
期徒刑壹年月。扣案之偽造「臺灣臺北地方法院檢察署印」印
章壹枚、偽造「公證請求書（公證金額365 萬元）」公文書壹張
、偽造「臺灣桃園地方法院檢察署書記官服務證」壹張、手機貳
支（含SIM 卡貳張，門號分別為0000000000號、0000000000號）
、記事本壹本，均沒收。
洪銘宏共同意圖為自己不法之所有，以詐術使人將本人之物交付
，未遂，累犯，處有期徒刑陸月，如易科罰金，以新臺幣壹仟元
折算壹日。扣案之手機貳支（含SIM 卡貳張，門號分別為000000
0000號、0000000000號）、記事本壹本，均沒收。
    事  實
一、陳慶傑（前因施用毒品案件，經臺灣南投地方法院以95年度
    刑簡字第541 號判決有期徒刑5 月確定，並於民國96年3 月
    14日縮刑期滿執行完畢；又因施用毒品案件，經同上法院以
    97年度審投刑簡字第85號判決有期徒刑5 月確定，並於97年
    11月10日易科罰金執行完畢，以上於本案均構成累犯）與洪
    銘宏（前因施用毒品案件，經同上法院以97年度審投刑簡字
    第101 號判決有期徒刑5 月確定，並於99年7 月30日易科罰
    金執行完畢，以上於本案構成累犯）2 人係朋友關係，平日
    均居住南投縣，詎渠等不知悔改，並均有施用毒品之陋習，
    陳慶傑透過友人「海洋」之介紹，認識姓名年籍不詳綽號「
    阿奇」之成年男子（下簡稱「阿奇」），得知「阿奇」隸屬
    某活動於中國大陸之詐欺集團。陳慶傑因缺錢花用，遂意圖
    為自己不法之所有，參與「阿奇」所屬之上開詐欺集團，並
    邀洪銘宏加入。而上開詐欺集團某姓名年籍不詳之成員於陳
    慶傑與洪銘宏加入之前，已先於99年12月8 日13時許，冒用
    「陳隊長」名義，向劉鳳嬌佯稱：「臺灣臺北地方法院檢察
    署王檢察官查獲以李界木為首之詐欺集團，該詐欺集團持劉
    鳳嬌之存摺並利用劉鳳嬌之名義，分別向仁愛醫院、振興醫
    院詐騙醫療補助新臺幣（下同）5 萬元、2 萬元，必須提領
    出95萬元交付保管，否則將認定為詐欺集團成員，依法送辦
    」云云，劉鳳嬌因陷於錯誤，隨即於同日14時43分，前至臺
    北縣泰山鄉（現改制為新北市泰山區，下同）半山雅90號「
    半山雅郵局」依指示提款，並於同日15時許，前往臺北縣五
    股鄉（現改制為新北市五股區，下同）明德路12巷某公園內
    ，將現金95萬元交予自稱為王檢察官秘書之某詐欺集團成員
    ，該成員接受現金後，遂將臺灣臺北地方法院檢察署傳票、
    公證請求書（其上記載公證金額95萬元）各1 紙交予劉鳳嬌
    收執以取信之。上開詐欺集團以此方式詐騙款項得手後，竟
    食髓知味，於同日某時許，指示陳慶傑需攜同數人於翌（9
    ）日北上，並自「阿奇」處收受詐騙所需之文書，再聽從進
    一步指示；遂於同年12月8 日21時10分許，撥打電話向劉鳳
    嬌佯稱：需再交付現金365 萬元，且隔日將有人前往取款云
    云。陳慶傑於接獲上開詐欺集團之指示後，即以電話聯繫洪
    銘宏，徵得洪銘宏參與意願後，二人均意圖為自己不法之所
    有，旋於12月8 日下午4 時30分許搭乘客運轉乘火車抵達桃
    園火車站，並於同日20時許，與「阿奇」在桃園火車站附近
    某麥當勞碰面。「阿奇」隨即將偽造「臺灣臺北地方法院檢
    察署印」關防1 個、臺灣桃園地方法院檢察署書記官服務證
    1 張、信用卡15張、記事本1 本、手機1 支（含SIM 卡1 張
    ，門號0000000000號）交予陳慶傑，另將手機1 支（含SIM
    卡1 張，門號0000000000號）交予洪銘宏，並指示陳慶傑、
    洪銘宏，將有人於明日以此二支門號聯繫，聽從指示配合即
    可，交代完畢後，三人遂一同前往臺北縣泰山鄉某處旅館休
    憩。同年12月9 日上午某時許，陳慶傑、洪銘宏於接獲某中
    國大陸人士撥打其所持上開門號指示，先後搭乘計程車前往
    劉鳳嬌位於臺北縣五股鄉○○路37巷10號住處附近，陳慶傑
    受指示先前往某便利商店收受自中國大陸傳真之公證請求書
    （其上記載公證金額365 萬元），再基於偽造公文書、偽造
    特許文書之犯意，依指示將其所持前揭受交付之偽造「臺灣
    臺北地方法院檢察署印」印章，蓋印而成印文1 枚在該張公
    證請求書上，並將自己之半身照片張貼在上開服務證上，備
    妥後，即前往劉鳳嬌上址住處前，預備出示、交付予劉鳳嬌
    ，用以取信劉鳳嬌，足以生損害於臺灣臺北地方法院檢察署
    、臺灣桃園地方法院檢察署之公信力及該等機關之公文書、
    特種文書之正確性；又洪銘宏、陳慶傑與上述詐欺集團成員
    共同基於詐欺取財之犯意聯絡，接獲指示前往自強路19巷附
    近把風。嗣因劉鳳嬌之子察覺有異，報警處理，陳慶傑尚未
    及出示上開偽造之公文書及識別證，即於99年12月9 日10時
    許，為警當場查獲，以致並未得逞，而洪銘宏在劉鳳嬌住處
    附近把風之際，亦經警當場逮捕，並在陳慶傑身上扣得上開
    偽造之公證請求書（其上所載公證金額365 萬元）1 張、「
    臺灣臺北地方法院檢察署印」印章1 個、臺灣桃園地方法院
    檢察署書記官服務證1 張、手機1 支（SIM 卡1 張，門號00
    00000000號）、信用卡15張、記事本1 本、現金7 萬元等物
    ，及自洪銘宏身上扣得手機1 支（SIM 卡1 張，門號000000
    0000號），因而查悉上情。
二、案經劉鳳嬌訴請臺北縣政府（現改制為新北市政府，下同）
    警察局蘆洲分局移送臺灣板橋地方法院檢察署檢察官偵查起
    訴。
    理  由
一、按刑事訴訟法第159 條第1 項雖規定，被告以外之人於審判
    外之言詞或書面陳述，除法律有規定外，不得作為證據。惟
    同法第159 條之5 第1 、2 項已規定，經當事人於審判程序
    同意作為證據，法院審酌該言詞陳述或書面陳述作成時之情
    況，認為適當者，亦得為證據。當事人、代理人或辯護人於
    法院調查證據時，知有第159 條第1 項不得為證據之情形，
    而未於言詞辯論終結前聲明異議者，視為有前項之同意（指
    同條第1 項之同意作為證據），此乃第159 條第1 項所容許
    ，得作為證據之例外規定之一。經查，本案被告陳慶傑、洪
    銘宏及檢察官於言詞辯論終結前，均未就判決所引用之各該
    被告以外之人於審判外之陳述（含共同被告基於被告以外之
    人身分所為陳述）等證據主張有刑事訴訟法第159 條第1 項
    不得為證據之情形，本院復審酌各該證據作成時並無違法及
    證明力明顯過低之瑕疵等情況，認為適當，是本案經調查之
    證據均有證據能力，合先敘明。
二、上揭事實，業據被告2 人於本院審理時均坦承不諱，核與證
    人即告訴人劉鳳嬌於警詢及偵訊時之證述情節相符，並有臺
    北縣政府警察局蘆洲分局搜索扣押筆錄、扣押物品目錄表各
    1 紙在卷可稽，及偽造之臺北方法院檢察署傳票1 紙、公證
    請求書2 紙（其上所載公證金額分別為95萬元、365 萬元）
    、偽造之「臺灣臺北地方法院檢察署印」印章1 枚、臺灣桃
    園地方法院檢察署書記官服務證1 張及上開手機2 支扣案足
    資佐證。被告2 人之任意性自白核與事實相符，本案事證已
    臻明確，被告等犯行洵堪認定。
三、論罪科刑：
(一)、按凡以自己犯罪之意思而參與犯罪，無論其所參與者是否犯
    罪構成要件之行為，皆為正犯，其以幫助他人犯罪之意思而
    參與犯罪，其所參與者，苟係犯罪構成要件之行為，亦為正
    犯；又共同實施犯罪行為之人，在合同意思範圍以內，各自
    分擔犯罪行為之一部，相互利用他人之行為，以達其犯罪之
    目的者，即應對於全部所發生之結果，共同負責（最高法院
    25年上字第2253號、28年上字第3110號判例意旨可參）。又
    按公文書係指公務員職務上製作之文書，刑法第10條第3 項
    定有明文；復按刑法處罰偽造文書罪之主旨，所以保護文書
    之實質的真正，雖尚以足生損害於公眾或他人為要件之一，
    亦衹以有損害之虞為已足，有無實受損害，在所不問，且此
    所謂損害，亦不以經濟價值為限，最高法院51年台上字第11
    11號判例可參。再按刑法上偽造文書罪，係著重於保護公共
    信用之法益，即使該偽造文書所載名義製作人實無其人，而
    社會上一般人仍有誤信其為真正文書之危險，仍難阻卻犯罪
    之成立（最高法院54年台上字第1404號判例意旨參照），況
    上開扣案公證請求書（公證金額365 萬元）1 張，係以「臺
    灣臺北地方法院檢察署」之名義製作，係為現實存在之政府
    機關，雖臺灣臺北地方法院檢察署實際上並無製作該文書之
    情，然其內容均與犯罪偵查事項有關，核與檢察署之業務相
    當，且一般人苟非熟知檢察署之組織，尚不足以分辨是否實
    際存在此種文書，仍有誤信該等文書為公務員職務上所製作
    之真正文書之危險，足生損害於該等機關之公信力及該等機
    關之公文書之正確性，揆諸前開說明，應認係偽造公文書。
    末按識別證係用以表示服務之證書，依司法院院解字第3918
    號解釋關於偽造在某機關任職之證件，即應成立刑法第212
    條之見解，應認屬特種文書。
(二)、核被告陳慶傑所為，係犯刑法第211 條之偽造公文書罪、第
    212 條之偽造特種文書罪及第339 條第3 項、第1 項之詐欺
    取財未遂罪。而被告洪銘宏所為，係犯刑法第339 條第3 項
    、第1 項之詐欺取財未遂罪。被告陳慶傑、洪銘宏2 人與不
    詳男子及其所屬之詐騙集團成員「阿奇」等人間，就上開詐
    欺取財未遂犯行，及被告陳慶傑與其所屬之詐騙集團成員「
    阿奇」等人間，就上開偽造公文書、偽造特種文書犯行，均
    有犯意聯絡及行為分擔，均為共同正犯。又被告陳慶傑偽造
    公印文之行為屬偽造公文書之階段行為，故應為偽造公文書
    之高度行為所吸收，不復另論；而其係出於一意思決定而以
    一緊接行為犯前揭偽造公文書罪、偽造特種文書罪及詐欺取
    財罪未遂罪，為想像競合犯，應從一重之偽造公文書罪處斷
    。而被告洪銘宏所屬之前揭詐騙集團成員已著手於詐欺取財
    犯罪行為之實行而不遂，為未遂犯，爰依刑法第25條第2 項
    規定，減輕其刑。查被告2 人前受有如事實欄所載之罪刑及
    執行紀錄，此有臺灣高等法院被告前案紀錄表在卷可稽，被
    告等均於5 年內再犯有期徒刑以上之本罪，均應依累犯之規
    定加重其刑，並就被告洪銘宏部分，先加重後減輕之。爰審
    酌被告2 人均有上述前科，品行不佳，渠等均正值青壯，竟
    不知奮發向上，僅為牟取不法利益，而參與詐欺被害人之犯
    行、其等之犯罪目的、手段，兼酌以被害人因渠等之行為所
    生危害程度、所得利益、及渠等犯罪後均坦承犯行，態度尚
    稱良好等一切情狀，各量處如主文所示之刑，並就被告洪銘
    宏部分諭知易科罰金之折算標準，以資懲儆。
(三)、扣案之偽造「臺灣臺北地方法院檢察署印」印章1 枚，不問
    屬於犯人與否，應依刑法第219 條規定宣告沒收；又偽造之
    「公證請求書（公證金額365 萬元）」公文書1 張（含其上
    蓋印有偽造「臺灣臺北地方法院檢察署印」印文1 枚）及偽
    造之「臺灣桃園地方法院檢察署書記官服務證」1 張，均係
    被告陳慶傑犯偽造公文書罪及偽造特種文書罪所生之物，且
    屬被告陳慶傑及其所屬詐欺集團成員所有，均應依刑法第38
    條第1 項第3 款規定諭知沒收；另扣案之手機2 支（含SIM
    卡2 張，門號0000000000號、門號0000000000號），均係上
    揭詐欺集團成員所有，分別交付予被告陳慶傑及洪銘宏，係
    供渠等為本案詐欺犯行時，藉以相互聯絡使用，又扣案之記
    事本1 本，為被告陳慶傑所有，且其有將詐欺集團成員所指
    示之被害人之居住地址及「郵局半山雅90號」等字樣記載在
    該記事本內，此業據其供明在卷（見偵查卷第12至13頁），
    由此益徵該記事本係供被告陳慶傑犯上開詐欺犯行時所用之
    物，故上開物品均應依刑法第38條第1 項第2 款規定沒收。
    至於扣案之信用卡15張、現金7 萬元，並查無確切證據證明
    係供或預備供被告等及渠等所屬詐欺集團成員詐欺本案被害
    人所用之物，故無從併予諭知沒收。
據上論斷，應依刑事訴訟法第273 條之1 、第299 條第1 項前段
，刑法第28條、第211 條、第212 條、第219 條、第339 條第1
項、第3 項、第25條第2 項、第47條第1 項、第41條第1 項前段
、第38條第1 項第2 款、第3 款，刑法施行法第1 條之1 第1 項
、第2 項前段，判決如主文。
本案經檢察官莊惠真到庭執行職務。
中    華    民    國   100    年    7     月    14    日
                       刑事第十三庭法  官  林淑婷
上列正本證明與原本無異。
如不服本判決，應於判決送達後10日內敘明上訴理由，向本院提
出上訴狀 (應附繕本) ，上訴於臺灣高等法院。其未敘述上訴理
由者，應於上訴期間屆滿後20日內向本院補提理由書「切勿逕送
上級法院」。
                                    書記官  梁宜庭
中    華    民    國   100    年    7     月    18    日
附錄本案論罪科刑法條全文：
刑法211 條：
偽造、變造公文書，足以生損害於公眾或他人者，處一年以上、
七年以下有期徒刑。
刑法第212 條：
偽造、變造護照、旅券、免許證、特許證及關於品行、能力、服
務或其他相類之證書、介紹書，足以生損害於公眾或他人者，處
一年以下有期徒刑、拘役或三百元以下罰金。
刑法第339條：
中華民國刑法第339條
（普通詐欺罪）
意圖為自己或第三人不法之所有，以詐術使人將本人或第三人之
物交付者，處5 年以下有期徒刑、拘役或科或併科1 千元以下罰
金。
以前項方法得財產上不法之利益或使第三人得之者，亦同。
前二項之未遂犯罰之。